【裁判字號】    88,易,4478
【裁判日期】    890628
【裁判案由】    就業服務法
【裁判全文】
臺灣板橋地方法院刑事判決                        八十八年度易字第四四七八號
    公  訴  人  臺灣板橋地方法院檢察署檢察官
    被      告  乙○○
右列被告因違反就業服務法案件，經檢察官提起公訴（八十八年度偵字第九六五七號
），本院判決如左：
    主  文
乙○○無罪。
    理  由
一、本件公訴意旨略以︰被告乙○○為坐落於台北縣泰山鄉○○路一００之三號之「
    天鈴企業股份有限公司」（下稱天鈴公司）實際負責人，並於該址另行成立「旭
    昇免洗餐具成型廠」（以下簡稱旭昇工廠），由丁○○（另案由本院審理）擔任
    廠長；其明知泰國籍勞工YINGHAM PRADAI並非其所申請引進之外籍勞工（該外籍
    勞工原為南寶纖維股份有限公司所申請引進，於民國八十五年七月三十一日逃逸
    ），竟未經許可，自民國（下同）八十七年九月間起，與丁○○共同以日薪新台
    幣（下同）五百元代價，聘僱該外籍勞工在旭昇工廠擔任包裝工作，嗣該工廠於
    八十七年十月底結束營業，乙○○仍繼續以月薪一萬八千元代價，雇用該外籍勞
    工在天鈴公司擔任包裝工作，至八十八年二月十五日止。其後該外籍勞工於八十
    八年三月二日下午三時五十分許，在台北縣泰山鄉○○○路五八號五樓為警查獲
    後，始循線查獲上情，因認被告乙○○涉犯就業服務法第五十八條第一項前段之
    罪嫌云云。
二、按犯罪事實應依證據認定之，無證據不得推定其犯罪事實，又不能證明被告犯罪
    者，應諭知無罪之判決，刑事訴訟法第一百五十四條、第三百零一條第一項定有
    明文。所謂認定犯罪事實之證據，係指足以認定被告確有犯罪行為之積極證據而
    言，該項證據自須適合於被告犯罪事實認定，始得採為斷罪資料。又苟未能發現
    相當證據，或證據不足以證明，自不能以推測或擬制之方法，以為裁判基礎，亦
    分別有最高法院二十九年度上字第三一０五號及同院四十年度台上字第八六號判
    例意旨可資參照。公訴人認被告涉有前揭罪嫌，無非係以證人YINGHAM PRADAI、
    丁○○之證詞，及外僑入出境紀錄端末查詢報表、外僑居留口卡、丁○○健保卡
    影本為其論據；訊據被告則堅詞否認有被訴前揭犯行，辯稱︰伊僅是天鈴公司之
    會計，實際負責人係丙○○，天鈴公司之人事都是丙○○在管，伊並沒有經手，
    而旭昇工廠並非屬天鈴公司所有，係甲○○向天鈴公司租廠房後所開設，而丁○○僱用該名外勞，並未經天鈴公司同意，伊是後來才知道，天鈴公司亦沒有僱用
    該名外勞等語。
三、經查：
  （一）證人丙○○到庭證稱：伊係天鈴公司登記及實際負責人，被告係於天鈴公司
        擔任會計，而天鈴公司之人事均由伊負責接洽等語（見本院八十九年三月八
        日訊問筆錄），證人丁○○亦到庭證稱：天鈴公司均由丙○○在指揮，被告
        是擔任會計等語（見本院八十九年二月二十四日訊問筆錄），再參諸天鈴公
        司登記負責人係丙○○之情，亦有公司基本資料查詢表附卷可憑（見偵查卷
        第三十五頁背面），足徵天鈴公司之實際負責人係丙○○，被告僅係擔任該
        公司會計之工作，是被告所辯稱其僅係天鈴公司會計乙節，應堪採信，公訴
        人認被告係天鈴公司實際負責人云云，即有誤會。
  （二）再查，證人丁○○雖於偵查時證稱：伊僱用本案的外勞，被告也知道等語（
        見偵查卷第三十一頁正面），復於本院調查時證稱：外勞薪水係由乙○○支
        付，而伊僱用本案外勞，是經過乙○○講給魏秋山聽，有經過魏秋山同意，
        是天鈴公司說魏秋山是老闆云云（見本院八十九年二月二十四日訊問筆錄）
        ，惟證人魏秋山到庭與丁○○對質時卻證稱：伊並未開設旭昇工廠，因之前
        伊之公司賣機器給旭昇工廠，所以伊到該工廠修理機器等語，證人丁○○始
        改稱：魏秋山有到過工廠，他只是維修機器云云（均見本院八十九年三月二
        十九日訊問筆錄），證人丁○○復於本院調查時改稱：伊之前受甲○○僱用
        ，後來那家倒閉，伊後來陪甲○○去丙○○那裡承租廠房，伊有拿票給被告
        調錢，所謂薪水是伊拿票給被告調錢，她調到錢再拿給伊，伊再發給員工云
        云（見本院八十九年四月十三日訊問筆錄），觀諸證人丁○○前後對於旭昇
        工廠負責人究係何人等重要關鍵事項之證詞，反覆不一，言詞閃爍，其證詞
        即非無重大瑕疵可指，是證人丁○○所稱外勞薪水係被告支付，且被告亦知
        情乙節，即難遽令本院採信。
  （三）復查，證人即本案外勞YINGHAM PRADAI於警訊時證稱：伊在天鈴公司做包裝
        之工作，一個月薪資一萬八千元，自八十七年十一月十五日至二月十五日止
        云云（見偵查卷第六頁），惟證人丁○○到庭證稱：天鈴公司並沒有從事包
        裝的工作，伊之旭昇工廠才有從事該工作，而天鈴公司是製造皮料的機器等
        語（見本院八十九年二月二日訊問筆錄），證人即天鈴公司負責人丙○○亦
        到庭證稱：天鈴公司實際上並沒有從事包裝工作等語（見本院八十九年三月
        八日訊問筆錄），則證人即本案外勞YINGHAM PRADAI於警訊時所稱其受僱於
        天鈴公司從事包裝工作乙節，即非無重大瑕疵可指，亦不足採信。
  （四）又證人甲○○到庭證稱：「我本來是經營並達公司，當時我有僱用丁○○，
        那是在八十六年初時，並達公司出現財務危機，丙○○是債權人，他就把並
        達公司的機器買下來，丙○○就把機器帶到龜山鄉附近的工廠使用，但後來
        燒掉了，我就向銀行貸款買機器，我就自己在觀音山開工廠用來作免洗餐具
        ，但並沒有辦法作成，所以我在八十七年四月間，去環河路的天鈴公司找丙○○，我要把機器給他作，讓他作免洗餐具，我並沒有要他出錢，因為之前
        在龜山鄉做的時候我跟他合夥，我並沒有出錢，我只要求他幫我付銀行貸款
        的利息。我機器並沒有歸他所有，只是借他用。一直到八十八年初因為丙○○無法作成，我就把機器帶走，租給別人，後來我又把機器賣掉」等語，證
        人丙○○到庭證稱：「我是並達公司的債權人，後來他公司倒掉，我有把機
        器帶到龜山鄉去做免洗餐具，後來機器也燒掉．．甲○○貸款買的機器後來
        有帶到天鈴公司，同時他也安排丁○○到我公司去做．．之前燒掉的機器有
        用天鈴公司的名義拿去抵押貸款，貸款都是我在繳的，所以甲○○有欠我錢
        ，因我要繳這些貸款，甲○○把機器帶到公司時有和我約定，若旭昇工廠賺
        錢，就拿錢給我繳貸款．．剛開始時，丁○○有拿幾張支票給我，後來就沒
        有了，那幾張票是給乙○○兌換現金支付旭昇工廠所需的費用，．．之前有
        用這幾張票換錢去付工人的薪資。後來丁○○都沒有拿出來，都是他在處理
        ．．，旭昇工廠的人事是丁○○在接洽」等語，再參諸旭昇工廠之客戶均係
        丁○○接洽，該工廠之機器設備是由丁○○負責等情，亦據證人丁○○到庭
        證述屬實（見本院八十九年五月十一日訊問筆錄），凡此均足徵甲○○因積
        欠天鈴公司債務，將其所有製作免洗餐具之機器放置在天鈴公司內而成立旭
        昇工廠，由丁○○負責該工廠，並以該工廠之盈餘抵償甲○○積欠天鈴公司
        之債務，惟因嗣後該工廠持續虧本，方由甲○○取回該等機器轉賣他人，從
        而該旭昇工廠之實際負責人應係丁○○，天鈴公司僅係收取該工廠盈餘以供
        抵償甲○○所積欠之債務，尚難認天鈴公司負責人丙○○或被告對於丁○○
        僱用外勞YINGHAM PRADAI有所指示。
  （五）綜上所述，被告僅係天鈴公司之會計，並非實際負責人，況並無證據證明天
        鈴公司負責人丙○○或被告對於丁○○僱用外勞YINGHAM PRADAI有所指示，
        已如前述，而證人丁○○及外勞YINGHAM PRADAI之證詞亦有重大瑕疵，自不
        能憑該二名證人之證詞，即認被告有僱用前揭外勞之犯行，至外僑入出境紀
        錄端末查詢報表、外僑居留口卡，充其量亦僅能證明前揭外勞入出境紀錄及
        經行政院勞工委員會許可僱用之期間，另丁○○健保卡亦僅能證明丁○○係
        以天鈴公司為投保單位，亦難憑此而遽認被告有僱用前揭外勞之情事。此外
        查無其他積極證據，足資認定被告有被訴之前揭犯行，既不能證明被告犯罪
        ，自應為被告無罪之諭知。
據上論斷，應依刑事訴訟法第三百零一條第一項，判決如主文。
本案經檢察官張云綺到庭執行職務
中      華      民      國    八十九    年      六      月    二十八    日
                                      臺灣板橋地方法院刑事第三庭
                                          法  官  林  海  祥
右正本證明與原本無異。
如不服本判決，應於判決送達後十日內，向本院提出上訴狀。
                                          書記官
中    華    民    國      八十        年              月              日


司法院資訊處製作；財團法人民間司法改革基金會備份。
